臺灣彰化地方法院交通事件裁定　　　 100年度交聲字第1197號
原處分機關　　交通部公路總局臺中區監理所彰化監理站
異　議　人
即受處分人　　謝榮貴
上列異議人即受處分人因違反道路交通管理處罰條例案件，對於
交通部公路總局臺中區監理所彰化監理站中華民國100 年9 月9
日所為之處分（原處分案號：彰監四字第裁64-U00000000號），
聲明異議，本院裁定如下：
    主  文
異議駁回。
一、原處分意旨略以：本件異議人即受處分人謝榮貴於民國100
    年8 月27日17時17分許，駕駛車牌號碼346-YS號營業一般小
    客車，行經彰化縣彰化市○○街○路平交道，於該鐵路平交
    道之警鈴已響、閃光號誌已顯示之際，異議人仍強行闖越該
    平交道，經警攔停，並開立內政部警政署鐵路警察局鐵警行
    字第U00000000 號舉發違反道路交通管理事件通知單逕行舉
    發，原處分機關認異議人確有上開違規行為，乃於100 年9
    月9 日依據道路交通管理處罰條例第54條第1 款、第63條第
    1 項第3 款、第24條第1 項第4 款（裁決書誤載為第24條第
    1 項第2 款），裁處異議人罰鍰新臺幣（下同）1 萬元，記
    違規點數3 點，並應接受道路交通安全講習等語。
二、異議意旨略以：異議人違規之地點是否設有固定式違規自動
    照相機？且執法人員當時係拿非固定式錄影器材來舉發異議
    人違規行為，異議人認為以此認定有無違規，仍有爭議，且
    應拿固定式違規自動照相機作為舉發設備，才有公正性云云
    。
三、按汽車駕駛人，駕車在鐵路平交道有不遵守看守人員之指示
    ，或遮斷器開始放下，或警鈴已響、閃光號誌已顯示，仍強
    行闖越者，處6 千元以上1 萬2 千元以下罰鍰，並記違規點
    數3 點，同時應接受道路交通安全講習，道路交通管理處罰
    條例第54條第1 款、第63條第1 項第3 款、第24條第1 項第
    4 款分別定有明文。又按「汽車行駛中，駕駛人看到鐵路平
    交道標誌或標線後，應即將速度減低至時速十五公里以下，
    接近平交道時，應依下列規定：一鐵路平交道設有遮斷器或
    看守人員管理者，如遮斷器已開始放下或看守人員表示停止
    時，應即暫停，俟遮斷器開放或看守人員表示通行後，始得
    通過。如遮斷器未放下或看守人員未表示停止時，仍應看、
    聽鐵路兩方無火車駛來，始得通過。二鐵路平交道設有警鈴
    及閃光號誌者，警鈴已響，閃光號誌已顯示，駕駛人應暫停
    俟火車通過後，看、聽鐵路兩方確無火車駛來，始得通過。
    如警鈴未響，閃光號誌未顯示，仍應看、聽鐵路兩方無火車
    駛來，始得通過」、「鐵路平交道號誌雙盞紅燈開始交替閃
    爍時，表示行人與車輛均禁止進入平交道，車輛並應停止於
    停止線前，如已在平交道中，應迅速離開。」道路交通安全
    規則第104 條第1 項第1 款、第2 款、道路交通標誌標線號
    誌設置規則第209 條亦定有明文。
四、經查：
  (一)異議人於上開時、地確有駕駛上開營業一般小客車行經違規
    地點一情，有現場採證照片4 張附卷可稽，並為異議人所不
    爭執，又觀諸前開採證照片，異議人於通過該平交道前與通
    過後，照片中平交道遮斷器雖尚未放下，然鐵路平交道號誌
    雙盞紅燈皆已為交替閃爍之情形清晰可見，並無任何模糊、
    無法辨認或有爭議之情，且異議人在尚未進入平交道時，除
    紅燈號誌已閃外，異議人所駕駛之營業一般小客車前方有一
    輛行進中機車，之後，該機車依規定停車，而異議人所駕駛
    之小客車仍然持續往前直行，並通過平交道，此有內政部警
    政署警察局第三警務段100 年9 月30日鐵三警行字第100000
    5221號函所附之彩色採證照片4 張足參，由此可知異議人當
    時於該平交道警鈴已響、閃光號誌已顯示後，未暫停於等候
    區而仍闖越平交道。是依上揭規定，異議人理應遵守號誌指
    示停車等候火車通過，竟捨此不為而繼續行駛闖越平交道，
    顯屬違規甚明，此部分事實堪可認定。異議人辯稱以上開錄
    影照片認定有無違規，有所爭議云云，顯與事實相悖，殊無
    可採。
  (二)復按「汽車駕駛人之行為有下列情形之一，當場不能或不宜
    攔截製單舉發者，得逕行舉發：一闖紅燈或平交道。二搶越
    行人穿越道。三在道路收費停車處所停車，不依規定繳費。
    四不服指揮稽查而逃逸，或聞消防車、救護車、警備車、工
    程救險車之警號不立即避讓。五違規停車或搶越行人穿越道
    ，經各級學校交通服務隊現場導護人員簽證檢舉。六行經設
    有收費站、地磅之道路，不依規定停車繳費或過磅。七經以
    科學儀器取得證據資料證明其行為違規。」；「前項第七款
    之科學儀器應採固定式，並定期於網站公布其設置地點。但
    汽車駕駛人之行為屬下列情形之一者，不在此限：一蛇行、
    危險方式駕車或二輛以上之汽車競駛或競技。二行駛路肩。
    三違規超車。四違規停車而駕駛人不在場。五未依規定行駛
    車道。六未依規定變換車道。七未保持安全距離。八跨越禁
    止變換車道線或槽化線。九行車速度超過規定之最高速限或
    低於規定之最低速限。十汽車駕駛人或乘客未依規定繫安全
    帶。十一汽車駕駛人或附載座人未依規定戴安全帽。」，道路
    交通管理處罰條例第7 條之2 第1項 、第2 項分別定有明文
    。是交通違規行為，除有上述道路交通管理處罰條例第7 條
    之2 第1 項第1 至6 款所列舉之情形，或同條項第7 款所列
    之其他違規行為經以科學儀器取得證據資料者外，不得為逕
    行舉發，而依同條項第7 款之規定經以科學儀器取得證據資
    料證明其行為違規者，應以固定式科學儀器逕行舉發。衡諸
    該條立法意旨，固乃係立法者對於該條第1 項第1 至6 款所
    定特定之道路違規行為，因考量其發生往往係在瞬間或係由
    交通勤務警察執行勤務時，恰巧目睹之違規情事，事實上不
    便立刻以攝影、錄影器材取證之情形所在多有，且該等違規
    事實由人之感官即可充分判定，非必以科學儀器始能偵測得
    知；又如超速、或酒醉駕車等人之感官不當然即可判定之違
    規行為，或其他非屬上開列舉範圍內之違規行為，乃規定於
    同條第1 項第7 款需科學儀器採證始能逕行舉發，以保障舉
    發行為之正確性及憑信性。查本件交通舉發之違規事實為「
    警鈴已響閃光號誌已顯示，闖平交道」，此有前開裁決書在
    卷可稽。又該處平交道並無固定式照相取締，取締之員警係
    以架設非固定式照相錄影器材之JVC 廠牌GZ-MG740TW型號數
    位硬碟式攝影機，輔助側錄蒐證，此有內政部警政署警察局
    第三警務段100 年9 月30日鐵三警行字第1000005221號函附
    卷可參。依前揭規定與說明，本件取締闖越平交道之違規行
    為，非必以科學儀器始得為逕行舉發。又若使用照相器材佐
    以採證，其照相設備亦無必以固定式科學儀器採證之規定。
    是異議人以應使用固定式違規自動照相機作為舉發設備才有
    公正性為由，提出異議，顯有誤解。
  (三)綜上，異議人於彰化縣彰化市○○街○路平交道「警鈴已響
    、閃光號誌已顯示」之際，仍強行闖越該平交道乙情，有現
    場照片在卷可稽，而拍攝之照片清晰可見，業如上述，取締
    員警以非固定式科學儀器輔助採證，於法亦無不合。是異議
    人違規事由實屬明確，原處分機關依道路交通管理處罰條例
    第54條第1 款、第63條第1 項第3 款、第24條第1 項第4 款
    （裁決書誤載為第24條第1 項第2 款）規定，裁處罰鍰1 萬
    元，記違規點數3 點，並應接受道路安全交通講習，於法並
    無違誤。本件異議人所為之異議為無理由，應予駁回。
五、據上論斷，應依道路交通管理處罰條例第87條第2 項，道路
    交通事件處理辦法第18條，裁定如主文。
中    華    民    國   100    年    10    月    12    日
                  刑事第五庭  法  官  李淑惠
以上正本證明與原本無異
如不服本裁定，應於裁定送達後5日內向本院提出抗告狀。
中    華    民    國   100    年    10    月    12    日
                              書記官  張清秀